【裁判字號】    99,易,6
【裁判日期】    990310
【裁判案由】    過失傷害
【裁判全文】
臺灣臺南地方法院刑事判決                 99年度易字第6號
聲  請  人  臺灣臺南地方法院檢察署檢察官
被      告  乙○○
上列被告因過失傷害案件，經檢察官聲請簡易判決處刑（98年度
偵字第9297號），經改適用通常程序審判，本院判決如下：
    主  文
乙○○因過失傷害人致重傷，處有期徒刑參月，如易科罰金，以
新臺幣壹仟元折算壹日。
    事  實
一、乙○○考領有小型車普通駕駛執照，其於民國98年2月18日
    下午3時55分許，駕駛牌照號碼7L-7815號自小貨車，沿臺南
    縣善化鎮○○路，由西往東方向行駛，途經中山路191號前
    ，理應注意汽車超車時，應與前車左側保持半公尺以上之間
    隔超過，而依當時情形，又無不能注意之情事，竟疏於注意
    ，未保持安全間隔，即貿然超車，而與同向由甲○○所駕駛
    ，亦疏未注意安全距離左偏行駛之車號VFT-629號輕型機車
    發生擦撞，致甲○○人車倒地後，受有頭部外傷、顱內出血
    、頭皮挫傷、左側動眼神經損傷併麻痺、左鎖骨骨折、左足
    踝挫傷等傷害後，經送醫急救，因外傷致左側動眼神經麻痹
    ，右眼裸視0.04，可矯正至0.06，左眼瞼下垂，左眼瞳孔放
    大，對光無反應，因有麻痹性斜視，所以有雙重影像，不能
    完全治癒之重傷害。乙○○於事故發生後，向警報案自首。
二、案經甲○○訴由臺南縣警察局善化分局報請臺灣臺南地方法
    院檢察署檢察官聲請簡易判決處刑，經本院認有刑事訴訟法
    第451條之1第4項但書第2款前段之情形，改依通常程序審判
    。
    理  由
一、本件係經被告乙○○於審理時當庭表示認罪，而經本院當庭
    裁定以簡式審判程序審理，則依據刑事訴訟法第273條之2、
    同法第159條第2項之規定，不適用傳聞法則有關限制證據能
    力之相關規定，合先敘明。
二、訊據被告乙○○對於其上開犯罪事實供承不諱，核與告訴人
    甲○○指訴之情節相符，復有道路交通事故現場圖、道路交
    通事故調查報告表（一）、（二）各1份、現場照片14張、
    診斷證明書2紙及新樓醫院麻豆分院98年12月2日新樓麻歷字
    第98445號函（附病歷資料影本）、臺灣省南區車輛行車事
    故鑑定委員會98年5月6日臺南區980229號鑑定意見書各1份
    附卷可資佐證。
二、按汽車超車時，應注意超越時應與前車左側保持半公尺以上
    之間隔超過，道路交通安全規則第101條第1項第5款定有明
    文。被告駕車自應注意上述道路交通安全規定，且當時天候
    晴、日間自然光線、柏油路面乾燥無缺陷、無障礙物、市距
    良好，有上開道路交通事故調查報告表（一）之記載及照片
    可稽，並無不能注意之情形，其竟疏未注意，以致肇事，致
    甲○○因此受有受有頭部外傷、顱內出血、頭皮挫傷、左側
    動眼神經損傷併麻痺、左鎖骨骨折、左足踝挫傷等傷害後，
    經送醫急救，因外傷致左側動眼神經麻痹，右眼裸視0.04，
    可矯正至0.06，左眼瞼下垂，左眼瞳孔放大，對光無反應，
    因有麻痹性斜視，所以有雙重影像，不能完全治癒之重傷害
    。又告訴人雖因駕駛上述機車，未注意安全距離左偏行駛，
    亦與有過失，有上開臺灣省南區車輛行車事故鑑定委員會鑑
    定意見書附卷可參，然並不能因此而解免被告之罪責。被告
    之過失行為與告訴人之受傷間，並有相當因果關係。本院並
    認告訴人之過失程度較被告為重。事證明確，被告之犯行洵
    堪認定。
三、按毀敗或嚴重減損一目或二目之視能，構成重傷，刑法第10
    條第4項第1款定有明文。查告訴人受傷多處，其中左側動眼
    神經麻痹，右眼裸視0.04，可矯正至0.06，左眼瞼下垂，左
    眼瞳孔放大，對光無反應，因有麻痹性斜視，所以有雙重影
    像，不能完全治癒，顯已符合刑法第10條第4項第1款之重傷
    情形。核被告乙○○所為，係犯刑法第284條第1項後段之過
    失致重傷罪（簡易判決處刑書原引用刑法第284條第1項前段
    之普通過失傷害罪，嗣經到庭之檢察官當庭變更為刑法第28
    4條第1項後段之過失致重傷罪）。被告於肇事犯罪後，未被
    有偵查權之公務員或機關發覺前，向警自首坦承犯行，進而
    接受裁判，有臺南縣警察局善化分局道路交通事故肇事人自
    首情形紀錄表附卷可稽，應依刑法第62條前段規定，減輕其
    刑。審酌被告之品行（無犯罪前科）、智識教育程度為國中
    畢業、生活經濟狀況不佳、所生之危害非輕、告訴人之過失
    程度較被告為重、被告事後尚未與告訴人成立民事和解，被
    告之妻及2子均患有視障、其父親患有重器障，生活困苦，
    有身心障礙手冊影本及臺南縣大內鄉公所身心障礙者生活補
    助證明書附卷可稽等一切情狀，爰量處如主文所示之刑，並
    諭知易科罰金之折算標準，以示懲儆。
據上論斷，應依刑事訴訟法第452條、第273條之1第1項、第299
條第1項前段，刑法第284條第1項後段、第62條前段、第41條第1
項前段，判決如主文。
本案經檢察官丙○○到庭執行職務。
中    華    民    國    99    年    3     月    10    日
                  刑事第一庭    法  官  林勝利
以上正本證明與原本無異。
如不服本判決應於收受本判後10日內向本院提出上訴書狀，並應
敘述具體理由。其未敘述上訴理由者，應於上訴期間屆滿後20日
內向本院補提理由書狀（均須按他造當事人之人數附繕本）「切
勿逕送上級法院」。
                                書記官  曾國華
中    華    民    國    99    年    3    月    10    日
附錄所犯法條：
中華民國刑法第284條
因過失傷害人者，處6月以下有期徒刑、拘役或5百元以下罰金，
致重傷者，處1年以下有期徒刑、拘役或5百元以下罰金。
從事業務之人，因業務上之過失傷害人者，處1年以下有期徒刑
、拘役或1千元以下罰金，致重傷者，處3年以下有期徒刑、拘役
或2千元以下罰金。

司法院資訊處製作；財團法人民間司法改革基金會備份。
